臺灣新北地方法院刑事判決　　　　　　110年度審訴字第921號
公　訴　人　臺灣新北地方檢察署檢察官
被　　　告　吳立駿


上列被告因詐欺案件，經檢察官提起公訴（110 年度偵字第6673
號），被告於準備程序中就被訴事實為有罪之陳述，經本院合議
庭裁定改以簡式審判程序審理，判決如下：
    主  文
乙○○犯三人以上共同詐欺取財罪，處有期徒刑壹年。未扣案之
犯罪所得新臺幣壹仟元沒收，於全部或一部不能沒收或不宜執行
沒收時，追徵其價額。
    事實及理由
一、乙○○於民國109 年9 月間，加入楊君正、金柏辰（該2 人
    另案偵辦）所屬之詐欺集團，擔任該詐欺集團之取簿手工作
    ，負責收取詐欺集團詐騙被害人時所需之提款卡後，交與負
    責提領被害人遭詐欺款項之車手。嗣乙○○、楊君正、金柏
    辰及其他詐欺集團成員，即共同意圖為自己不法之所有，基
    於三人以上詐欺取財之犯意聯絡，先由該詐欺集團某成員於
    109 年9 月17日某時，佯為民間借款，向甲○○佯稱：可以
    協助辦理貸款云云，使甲○○陷於錯誤，於109 年9 月17日
    15時15分許，將向中華郵政申設帳號00000000000000號帳戶
    （下稱本案帳戶）之提款卡，寄至新北市○○區○○路0 段
    00號統一超商正隆門市，並以通訊軟體LINE告知提款卡密碼
    。而乙○○依楊君正指示於109 年9 月22日12時52分許，前
    往上開門市領取包裹後，搭乘計程車將包裹攜往臺北市大安
    區忠孝東路4 段某網咖交與金柏辰。而該詐騙集團某成員則
    於109 年9 月22日16時32分許，致電丙○○訛稱：因網購內
    部人員疏失，將系統設定為批發消費，需依指示操作以取消
    云云，致丙○○陷於錯誤，於附表所示時間，將附表所示金
    額匯至本案帳戶，金柏辰再依楊君正指示，持本案帳戶之提
    款卡，將附表所示款項提領一空。乙○○則因而獲得新臺幣
    （下同）1,000 元之報酬。
二、證據：
  ㈠被告乙○○於警詢、本院準備程序及審理時之自白。
  ㈡告訴人甲○○於警詢中之指訴。
  ㈢告訴人丙○○於警詢中之指訴。
  ㈣統一超商包裹貨態查詢系統資料、告訴人甲○○LINE對話紀
    錄、被告取貨監視器畫面截圖。
  ㈤內政部警政署反詐騙案件紀錄表、匯款紀錄、上開帳戶交易
    明細、提領影像畫面截圖。
三、論罪科刑：
  ㈠觀諸本案詐欺犯罪型態，係由多人縝密分工方能完成之集團
    性犯罪，包括楊君正、金柏辰、其他詐欺集團成員，復加上
    被告自己，犯案人數應至少3 人以上，且被告對本案上開事
    實亦不爭執。是核被告所為，均係犯刑法第339 條之4 第1
    項第2 款之三人以上共同詐欺取財罪。又被告所屬詐欺集團
    詐得本案帳戶提款卡及密碼後，持以向告訴人丙○○詐欺款
    項，亦即先詐得本案帳戶提款卡及密碼後，再使其他被害人
    匯入款項而提領之，此犯行係屬同一詐騙計畫之架構下先後
    對不同被害人所為，則詐得本案帳戶之提款卡及密碼之目的
    ，並非僅為取得提款卡及密碼，而係為進一步對告訴人丙○○詐欺財物，是被告對告訴人甲○○之犯行，應與對告訴人
    丙○○之犯行成立同種想像競合犯，應從一重論以一罪。再
    被告與楊君正、金柏辰及其他詐欺集團成員間（無證據證明
    有未成年人），有犯意聯絡及行為分擔，應論以共同正犯。
    至起訴意旨認被告就共同詐欺本案2 位不同告訴人，犯意各
    別，行為互殊，應予分論併罰，容有誤會。
  ㈡爰審酌被告正值青年，不思循正當途徑獲取所需，竟擔任俗
    稱詐欺集團取簿手工作，率爾共同為本案犯行，致告訴人2
    人受騙而分別交付金融機構帳戶及財物，助長詐騙歪風，危
    害社會治安，所為應予非難，惟念被告犯後坦承犯行，態度
    尚可，然迄未能與告訴人2 人達成和解或賠償損害，兼衡個
    人戶籍資料查詢結果註記被告高職肄業之教育程度、於警詢
    中自陳勉持之家庭經濟狀況、素行、犯罪之動機、目的、手
    段、共同犯罪之參與程度、告訴人2 人所受損害，被告所獲
    利益等一切情狀，量處主文所示之刑。
四、按犯罪所得，屬於犯罪行為人者，沒收之。前2 項之沒收，
    於全部或一部不能沒收或不宜執行沒收時，追徵其價額，刑
    法第38條之1 第1 項、第3 項分別定有明文。查被告參與本
    案詐欺犯行，從中獲取之報酬為1,000 元，業據被告陳明在
    卷，然此部分並未扣案，為避免被告無端坐享犯罪所得，且
    經核本案情節，宣告沒收並無過苛之虞，是以上開犯罪所得
    ，亦應依上開規定宣告沒收，於全部或一部不能沒收或不宜
    執行沒收時，追徵其價額。
據上論斷，應依刑事訴訟法第273 條之1 第1 項、第299 條第1
項前段，判決如主文。
本案經檢察官莊勝博偵查起訴，由檢察官宋有容到庭執行職務。
中    華    民    國   110    年    11    月    8     日
                  刑事第二十三庭  法  官  龔書安
上列正本證明與原本無異。
如不服本判決，應於判決送達後20日內敘明上訴理由，向本院提
出上訴狀（應附繕本），上訴於臺灣高等法院。其未敘述上訴理
由者，應於上訴期間屆滿後20日內向本院補提理由書「切勿逕送
上級法院」。
                                  書記官  石秉弘
中    華    民    國   110    年    11    月    8     日
附錄本案論罪科刑法條全文：
中華民國刑法第339 條之4
犯第339 條詐欺罪而有下列情形之一者，處1 年以上7 年以下有
期徒刑，得併科1 百萬元以下罰金：
一、冒用政府機關或公務員名義犯之。
二、三人以上共同犯之。
三、以廣播電視、電子通訊、網際網路或其他媒體等傳播工具，
    對公眾散布而犯之。
前項之未遂犯罰之。
 
附表：
┌──┬───────┬─────┐
│編號│匯款時間      │匯款金額（│
│    │              │新臺幣）  │
├──┼───────┼─────┤
│1   │109 年9 月22日│49,985元  │
│    │17時5 分      │          │
├──┼───────┼─────┤
│2   │同日17時8 分  │49,985元  │
├──┼───────┼─────┤
│3   │同日17時13分  │29,985元  │
├──┼───────┼─────┤
│4   │同日17時22分  │19,985元  │
└──┴───────┴─────┘